【裁判字號】    97,台上,6188
【裁判日期】    971204
【裁判案由】    違反毒品危害防制條例
【裁判全文】
最高法院刑事判決            九十七年度台上字第六一八八號
上  訴  人  甲○○
選任辯護人  吳義雄律師
上列上訴人因違反毒品危害防制條例案件，不服台灣高等法院中
華民國九十四年十二月十四日第二審更審判決（九十四年度上更
(一)字第四八一號，起訴案號：台灣台北地方法院檢察署九十一年
度偵字第一六八七一號），提起上訴，本院判決如下：
    主  文
上訴駁回。
    理  由
按刑事訴訟法第三百七十七條規定，上訴於第三審法院，非以判
決違背法令為理由，不得為之。是提起第三審上訴，應以原判決
違背法令為理由，係屬法定要件。如果上訴理由書狀並未依據卷
內訴訟資料，具體指摘原判決不適用何種法則或如何適用不當，
或所指摘原判決違法情事，顯與法律規定得為第三審上訴理由之
違法情形，不相適合時，均應認其上訴為違背法律上之程式，予
以駁回。本件上訴人甲○○上訴意旨略稱：(一)、證人即警員林明
輝於第一審證稱：我回到派出所之後跟同事安郁健、主管及當天
服勤的同事共五、六個人一起去，查獲的現場是一個地下室，上
訴人及徐嬿婷、張躍曦、黃瑩彬在場。一開始詹智傑向安郁健說
賣毒品給他的人是施政雄，後來我們到地下室，現場還有簡健安
、施政雄，詹智傑也指認賣毒品給他的人是施政雄。原判決認定
，上訴人於民國九十一年八月十一日下午二時十分許，在台北市
中山區○○○路○段一一六巷十二號地下室，將一百顆第二級毒
品ＭＤＭＡ出售給詹智傑，並同時附贈第三級毒品Ｋ他命（即愷
他命、Ketamine，下同）二十瓶。並未採信林明輝前揭有利於上
訴人之證述，但未說明不採之理由，有理由不備之違法。(二)、原
判決以同案被告詹智傑，雖辯稱其於警詢時遭到刑求。惟：(1)詹
智傑於九十一年八月十二日因羈押進入看守所時，其新收體檢紀
錄，非但自述無內外傷，檢驗結果亦無其他傷勢，有該所檢送之
體檢紀錄表可查。(2)嗣詹智傑雖於九十一年八月十五日，主述「
左眼瘀傷、右腹痛與陰部流膿」，至看守所之衛生課診療。惟距
其於九十一年八月十一日被捕，已逾四日。該傷勢若係警員所為
，何以入所時未予敘明，且未驗出傷痕，至四日後始為診治。故
其於入所數日之後，縱有外傷，並不能證明係入所前遭到警方刑
求，至於陰部流膿，乃性病之症狀，更與刑求無涉。因而不採信
詹智傑所稱，警詢時遭到刑求之抗辯。然而，詹智傑既主述「左
眼瘀傷、右腹痛與陰部流膿」，則診治醫師必會詢問受傷之原因
，職司戒護之戒護科，更應依法調查「左眼瘀傷、右腹痛與陰部
流膿」，究係入所前之「傷害」？或羈押期間發生之「傷害」？
原審未依職權調查上開證據，即遽認與刑求無涉，違背經驗法則
、論理法則云云。
惟查：本件原判決綜合全案卷證資料，本於事實審法院之推理作
用，認定上訴人本身有施用第二級毒品ＭＤＭＡ及第三級毒品Ｋ
他命之行為（施用部分，已另案處理），其於九十一年七月間，
在台北市○○○路○段一一六巷附近公園，向綽號「阿偉」者購
入之ＭＤＭＡ七百顆、Ｋ他命一百二十瓶，除供自己施用外，另
基於販賣第二級毒品ＭＤＭＡ營利之犯意，於九十一年八月十一
日下午二時十分許，在台北市中山區○○○路○段一一六巷十二
號地下室，將每顆以新台幣（下同）一百八十元購入之ＭＤＭＡ
，以每顆二百元之價格，出售一百顆給已判刑確定之詹智傑，並
同時轉讓（附贈）第三級毒品Ｋ他命二十瓶（淨重十七‧九二公
克）。詹智傑欲離去時，適管區警員安郁健（原判決載為安郁建
）行經該處，見詹智傑形跡可疑，上前盤查，當場查獲其所購得
及無償受讓（即上訴人附贈）之前揭毒品。詹智傑乃告知毒品之
來源，並帶同警員進入上址之地下室查緝。警員在該地下室除查
獲上訴人外，並扣得上訴人所有之第二級毒品ＭＤＭＡ藥丸（其
中藍色者淨重三十一‧六七公克、粉紅色者淨重三十八‧一公克
、茶色者淨重○‧二一公克、淺綠色者淨重○‧七八公克）及第
三級毒品（瓶裝之）Ｋ他命（其中淡紫色者淨重六‧七五公克、
淡橘色者淨重十五‧五一公克、橘色者淨重○‧三四公克）、（
以包裝袋包裝之）Ｋ他命（總淨重九○‧四九公克及一七○‧○
八公克）等情。因而撤銷第一審關於上訴人部分之判決，依想像
競合犯，從一重改判論處上訴人販賣第二級毒品（處有期徒刑七
年二月）罪刑，已依據卷內資料，說明其所憑之證據及認定之理
由。對於上訴人所為之辯解，並已敘明：(1)前揭事實，業據上訴
人於警詢及第一審法院為羈押前之訊問時，坦承不諱，核與購買
者詹智傑於第一審法院為羈押前之訊問時，陳述之情節相符。並
有於詹智傑身上及在上訴人之處所查獲之前揭毒品，扣案可稽。
(2)扣案之證物，經送請鑑定結果，屬於第二級毒品ＭＤＭＡ（及
第三級毒品愷他命），有內政部警政署刑事警察局之鑑驗通知書
在卷可資證明。而在上訴人處查扣之毒品，數量甚多，衡情尚非
僅供自己施用，況其中有部分ＭＤＭＡ已販賣給詹智傑（部分Ｋ
他命已附贈給詹智傑）。足證上訴人販入大量之ＭＤＭＡ，除供
自己施用外，並意圖營利而販賣。因認上訴人確有前揭販賣第二
級毒品（同時轉讓第三級毒品）之行為，而以上訴人嗣後否認犯
罪，辯稱購買大量毒品係供自己施用云云，乃飾卸之詞，不可採
信，已逐一說明及指駁。上訴意旨對於原判決所為前揭論斷，並
未依據卷內資料，具體指摘有何違背法令情形。且查：(一)、刑事
訴訟法第三百十條第二款固規定，有罪之判決書，對於被告有利
之證據不採納者，應記載其理由。惟所謂對於被告有利之證據，
係指該證據在客觀上對論罪科刑有所影響，且對被告有利，具有
證據評價之必要性者而言。倘該證據在客觀上對論罪科刑並無影
響，既無為證據評價之必要，縱未在判決理由內加以說明，亦僅
係記載之簡略而已，要與理由不備之情形有別。證人即警員林明
輝於第一審雖證述，警方前往地下室現場時，詹智傑係陳述向施
政雄購買毒品。惟原判決已說明：詹智傑於警詢時，或稱向上訴
人購買、或稱向施政雄購買，嗣於偵查中則改稱向綽號「阿西」
者購買，前後不一。直至第一審法院為羈押前之訊問時，經法官
命上訴人與詹智傑當面對質、詢問後，詹智傑始據實陳述，其內
容經核與事實相符。因認應以詹智傑向法官所為之陳述為準，其
在警詢時、偵查中所為不一致之陳述，其中不相符之部分，不予
採信等情綦詳。又依卷內資料，上訴人於警詢時即承認：向「阿
偉」者購買前揭ＭＤＭＡ及Ｋ他命後，除自己也施用外，並打算
將每顆一百八十元買入之ＭＤＭＡ，以每顆二百元之價格賣出，
嗣以電話約詹智傑前來地下室，「我親手賣給他一百顆搖頭丸（
即ＭＤＭＡ）……，他向我買的毒品二萬元尚未給付」、「每顆
搖頭丸二百元代價，以二萬元賣給詹智傑，二十瓶Ｋ他命是附贈
」。而詹智傑於警詢時，先係陳述向施政雄購買，隨又改稱向上
訴人購買，游移不定（見偵字第一六八七一號卷第二十六頁背面
、第二十七頁），嗣於檢察官偵查中亦未吐實，至第一審法院為
羈押前之訊問時，經法官命上訴人與詹智傑當面對質、詢問後，
上訴人仍陳述：「大量進貨較便宜，自己也想有機會就要賣，…
…詹智傑的毒品是我（交）給他的，但還沒有跟他收錢，……（
施政雄是）黃瑩彬打電話叫他過來聊天，施政雄沒有賣毒品給詹
智傑，毒品是我的，……（ＭＤＭＡ）一顆等於二百元」。詹智
傑始供陳：上訴人是「阿西」的下線，有向上訴人購買毒品（見
第一審九十一年度聲羈字第二三一號卷第十頁、第十一頁）。另
施政雄被移送涉嫌販賣毒品部分，且經檢察官認犯罪嫌疑不足為
不起訴處分，經依職權送請再議，業經駁回再議確定，有台灣台
北地方法院檢察署九十一年度偵字第一六八七一、二三五二四號
不起訴處分書、台灣高等法院檢察署九十二年度上職議字第四九
六○號處分書在卷可憑。於此情形，警員林明輝在第一審之證述
，僅能證明詹智傑當時為如何之陳述，至於詹智傑當時所為之陳
述是否實在，自應以法院調查之結果為準。而詹智傑於當時之陳
述，原判決已說明其有不實，則林明輝所為前揭證述，即無從為
有利於上訴人之認定，原審縱未說明不採之理由，僅係記載之簡
略而已，要與理由不備之情形有別。此部分既與判決之結果無影
響，自不得據為上訴第三審之理由。(二)、原判決係以上訴人於警
詢及第一審法院為羈押前訊問時所為之陳述，及詹智傑於第一審
法院為羈押前訊問時所為之陳述，採為證據，已見前述。原審既
未引用詹智傑於警詢時之陳述，採為證據。則詹智傑警詢時是否
遭到刑求，要與上訴人無涉，況詹智傑於警詢時並未遭到刑求，
原判決已詳為說明（原判決第三頁第十二行至第四頁第一行）。
上訴意旨指稱：詹智傑於進入看守所四日後，主述「左眼瘀傷、
右腹痛與陰部流膿」。原審未予調查何時「受傷」，違背法令云
云。係以自己之說詞，任意指摘，並非適法之第三審上訴理由。
其關於販賣第二級毒品之上訴，違背法律上之程式，應予駁回。
又裁判上一罪案件之重罪得提起第三審上訴，其輕罪部分雖不得
上訴，依審判不可分原則，第三審法院亦應併予審判，但以重罪
部分之上訴合法為前提，如該上訴為不合法，第三審法院既應從
程序上予以駁回，而無從為實體上判決，對於輕罪部分自無從適
用審判不可分原則，併為實體上審判。按刑事訴訟法第三百七十
六條所列各罪之案件，經第二審判決者，不得上訴於第三審法院
，為該法條所明定。本件關於轉讓第三級毒品部分，原審係論以
毒品危害防制條例第八條第三項之罪，並認與販賣第二級毒品罪
有想像競合犯關係，依刑法第五十五條規定，從一重之販賣第二
級毒品罪處斷。而毒品危害防制條例第八條第三項之罪（本件轉
讓之第三級毒品，淨重僅有十七‧九二公克，未達行政院依同條
第六項所定之淨重二十公克以上，無加重其刑之問題），核屬刑
事訴訟法第三百七十六條第一款之案件，依上開說明，既經第二
審判決，自不得上訴於第三審法院。本件販賣第二級毒品部分之
上訴為不合法，無從為實體上審理，已如前述，則對於輕罪之轉
讓第三級毒品部分，自無從適用審判不可分原則，併為實體上審
判，亦應從程序上予以駁回。
據上論結，應依刑事訴訟法第三百九十五條前段，判決如主文。
中    華    民    國  九十七  年   十二   月    四    日
                      最高法院刑事第七庭
                          審判長法官  謝  俊  雄
                                法官  陳  世  雄
                                法官  魏  新  和
                                法官  吳  信  銘
                                法官  徐  文  亮
      本件正本證明與原本無異
                                      書  記  官
中    華    民    國  九十七  年   十二   月    八    日
                                                Ａ


司法院資訊處製作；財團法人民間司法改革基金會備份。
